【裁判字號】    98,消債更,651
【裁判日期】    981123
【裁判案由】    更生事件
【裁判全文】
臺灣板橋地方法院民事裁定           98年度消債更字第651號
聲  請  人  甲○○
代  理  人  鄒純忻律師
上列當事人因消費者債務清理事件聲請更生事件，本院裁定如下
：
    主  文
更生之聲請駁回。
聲請程序費用由聲請人負擔。
    理  由
一、聲請意旨略以：聲請人積欠債權銀行總金額為新臺幣（下同
    ）4,334,237 元，有不能清償債務之虞，前已提出債權人清
    冊，依本條例第151條第1項規定以書面向最大債權金融機構
    聯邦商業銀行股份有限公司（下稱聯邦銀行）申請前置協商
    債務清償方案，因聯邦銀行於民國97年6 月17日提出總負債
    金額1,582,174元，分159期，每月償還1 萬元之還款方案，
    聲請人每月收入僅18,000元，又要扶養兩個孩子，每月償還
    1萬元負擔過重，希望能調降到每月償還8,000元，並酌減利
    息及違約金，但因聯邦銀行無法同意調降，致協商破裂，爰
    聲請鈞院裁定更生等語。
二、按「聲請更生或清算不合程式或不備其他要件者，法院應以
    裁定駁回之。但其情形可以補正者，法院應定期間先命補正
    。」、「債務人對於金融機構因消費借貸、自用住宅借款、
    信用卡或現金卡契約而負債務，在聲請更生或清算前，應提
    出債權人清冊，以書面向最大債權金融機構請求協商債務清
    償方案，並表明共同協商之意旨。」、「自債務人提出協商
    請求之翌日起逾三十日不開始協商，或自開始協商之翌日起
    逾九十日協商不成立，債務人得逕向法院聲請更生或清算。
    」、「債務人不能清償債務或有不能清償之虞者，得依本條
    例所定更生或清算程序，清理其債務。」、「債務人無擔保
    或無優先權之債務總額未逾新臺幣一千二百萬元者，於法院
    裁定開始清算程序或宣告破產前，得向法院聲請更生。」，
    消費者債務清理條例第8條、第151條第1項、第153條、第3
    條、第42條第1項分別定有明文。又消費者債務清理條例第3
    條所規定「不能清償債務或有不能清償之虞者」，係指債務
    人欠缺清償能力，對於已屆清償期，且已受請求之債務之全
    部或主要部分，客觀上可預見其為一般且繼續的不能清償之
    財產狀態之謂。又清償能力係由財產、信用、勞力三者構成
    ，雖無足夠財產，如有良好之信用、優良之技術或持續不斷
    之勞力，即屬有清償債務之可能。
三、經查：
  (一)聲請人於提出本件更生之聲請前，曾向最大債權金融機構聯
    邦銀行表明協商之意思，有聲請人提出前置協商不成立通知
    書可證（見本院卷第21頁）。是聲請人據以聲請更生，本院
    自應綜合聲請人目前全部收支及財產狀況，評估是否已不能
    維持符合人性尊嚴之最基本生活條件，而有「不能清償債務
    或有不能清償之虞」之情事。
  (二)聲請人主張其資產總價值含房屋一棟約335,400 元、土地一
    筆2,302,800元、麥瑟半導體股份有限公司之股份約140元，
    共計2,638,340元，債務總金額為4,334,237元，收入每月僅
    18,000 元，又要扶養兩個孩子，每月償還1萬元負擔過重，
    無法與金融機構達成協商等語。本院於98年9 月29日裁定命
    聲明人於20日內補正：「提出土地、房屋之登記謄本及其所
    有房屋、土地之鑑價證明（請提出具有公信力之鑑定單位）
    」等資料，聲請人於98年10月14日雖具狀陳稱具有公信力鑑
    定單位所提出之土地、房屋鑑價證明，其委託費用動輒上萬
    元，聲請人每月收入1萬8仟元，扣除其生活費及養育兩名子
    女之費用12,820元，僅餘5,180元，實無法負擔土地、房屋
    之鑑價費用等語，足見聲請人並未補正其所有房屋、土地之
    鑑價證明，致本院無從得知上開房屋、土地之實際價值為何
    ？是聲請人主張本件有「不能清償債務」或「不能清償債務
    之虞」之情事，即難採信。從而，聲請人向本院聲請更生，
    應屬聲請更生之要件不備，且上開欠缺又屬無從補正，依上
    開說明，自應駁回其更生之聲請。
  (三)聲請人所有坐落臺北縣三重市○○段25 9地號、權利範圍7
    分之1土地暨其上同段4070建號即門牌號碼為臺北縣三重市
    ○○路○段192號5樓建物（含共同使用部分4073建號）經本
    院民事執行處於97年度執字第10808號清償債務強制執行事
    件中囑託千禾不動產估價師事務所鑑價結果，其價值合計為
    5,714,000元，且聯邦銀行亦就債權本金3,212,397元及相關
    利息及違約金聲明參與分配，嗣因聲請人與上開執行債權人
    即臺灣土地銀行股份有限公司和解而由該執行債權人撤回強
    制執行之聲請等情，復經本院依職權調取上開執行卷宗查明
    屬實。足見聲請人債務總金額4,334,237元係含上開聯邦銀
    行債權（本院卷第17頁聲請人於98年9月25日提出之債權人
    清冊中，聯邦銀行債權實際為3,156,000元）在內，而聲請
    人之上開房地既經鑑價為5,714,000元，則就聲請人積欠債
    權銀行債務總金額4,334,237元而言，聲請人如將上開房地
    變價清償，應無「不能清償債務」之情事。
  (四)依聲請人聲請狀中所提聲請前兩年收入所得總計353,517元
    （見本院卷第26至27頁），平均每月薪資為14,730元（元以
    下均四捨五入），聲請人自96年12月至98年9月間之平均每
    月薪資為18,000元（見本院卷第14頁、第28頁），又聲請人
    現年32歲（66年8月21日生），算至其法定退休年齡65歲為
    止（勞動基準法第54條第1項第1款參照），其尚有33年之工
    作能力。又依聲請人之配偶吳祐諒96、97年度綜合所得稅資
    料清單所示，其前兩年收入所得總計939,700元（見本院卷
    第80至81頁），平均每月薪資為39,154元，又其現年32歲（
    66年7月14日生），算至其法定退休年齡65歲為止（勞動基
    準法第54條第1項第1款參照），其尚有33年之工作能力，且
    吳祐諒每月分擔家庭生活費用主要為聲請人之上開房地向銀
    行貸款之房貸為21,200元至23,000元（見本院卷第73至74頁
    ），聲請人如將上開房地變價清償，應無「不能清償債務」
    之情事，已如前述，更退一步言之。縱有不足清償之處，其
    債務金額亦大大減少，且吳祐諒亦毋庸再分擔上開房貸。依
    行政院主計處公佈之98年度臺灣省每人每月最低生活費用為
    10,792元，該最低生活費用即包括食、衣、住、行等費用在
    內，而聲請人既已負債大於資產，本應較一般人更節約支出
    撙節開銷，蓋消費者債務清理條例所定債務清理程序之立法
    精神，並非維持債務人過去慣常之寬裕生活，而係重新檢視
    消費行為撙節支出，故聲請人既已有不能清償之事由，生活
    消費程度自應受有限制，每月生活開支，自不能與一般人等
    量齊觀。例如：不得乘坐計程車，不得出入三星級以上之飯
    店、餐廳等，除有絕對必要性支出之外，自當縮衣節食，刻
    苦生活、優先誠實履行清償債務之責。聲請人與其配偶吳祐
    諒平均每月收入共計57,1 54元，扣除聲請人及配偶吳祐諒
    、子女吳幸芬、吳盈利之每人每月最低生活費用為10,792元
    （計43,168元），尚餘13,9 86元，如聲請人能重新調整消
    費習慣節撙節開銷，即有清償債務之可能。
  (五)基上，依聲請人財產、收入狀況及工作能力，與其所負債務
    金額狀況，聲請人並不具備「不能清償或不能清償之虞」之
    法定要件，則依上開說明，本件更生之聲請，於法尚有未合
    ，應裁定駁回之。
四、聲請人本於消費者債務清理條例之理立法精神，得重新檢視
    消費生活習慣，節約支出撙節開銷，再向最大債權金融機構
    提出協商，若確有協商不成立，且確有不能清償之事實，始
    得再向法院提出更生或清算之聲請。又關於聲請人所預繳納
    之郵務送達費，則待本件更生聲請事件確定後，如仍尚有剩
    餘，再予檢還聲請人，併此明。
五、依消費者債務清理條例第8 條、第15條，民事訴訟法第95條
    、第78條，裁定如主文。
中    華    民    國    98    年    11    月    23    日
                  民事第三庭    法  官  楊千儀
以上正本係照原本作成
如不服本裁定應於送達後10日內向本院提出抗告狀，並繳納抗告
費新臺幣1,000元
中    華    民    國    98    年    11    月    23    日
                                書記官  劉鴻傑


司法院資訊處製作；財團法人民間司法改革基金會備份。
